臺灣臺北地方法院民事裁定
111年度破字第19號
聲  請  人  胡喬能即尚陽光電股份有限公司之清算人



上列聲請人聲請宣告相對人尚陽光電股份有限公司破產事件，本
院裁定如下：
    主  文
聲請駁回。
聲請程序費用由聲請人負擔。
    理  由
一、聲請意旨略以：聲請人為相對人尚陽光電股份有限公司（下
    稱尚陽公司）之清算人，因尚陽公司資產總額新臺幣（下同
    ）188,330,719元，其中進項稅額3,794,873元、留抵稅額13
    ,296,507元已無法申請退回，遞延所得稅資產1,701,536元
    已無價值，實際資產僅剩現金37,067元、銀行存款736元，
    共計37,803元，另負債總額共452,392,982元，已不能清償
    債務，爰聲請宣告破產等語(本院卷第13、45頁)。
二、按破產，對債務人不能清償債務者，宣告之，固為破產法第
    57條所明定。惟破產之目的，係透過清理之程序，將可分配
    之破產財團之財產，平均分配於各債權人，使各債權人得以
    平均受償，而未受償部分之請求權則視為消滅（破產法第13
    9條、第149條參照），是以破產之聲請，應以多數債權人之
    存在為前提，如債權人僅有一人，既與第三人無涉，自無聲
    請破產之必要（最高法院65年台抗字第325號、96年度台抗
    字第681號裁定意旨參照）。次按現行破產法之破產制度，
    旨在就債務人之全部財產為分配，使全體債權人能獲得平等
    之清償。又營業稅之稅款、滯報金、怠報金、滯納金及利息
    等稅捐之徵收，優先於普通債權；在破產程序中先於他普通
    債權而受清償，此觀稅捐稽徵法第6條第1項、第49條、加值
    型及非加值型營業稅法第57條及破產法第112條之規定自明
    。而稅捐債權依法應較普通債權優先受償，債務人之資產如
    已不足清償所欠應優先清償之稅捐，而除該稅捐債權外，同
    一優先順位又別無他債權人，應認無多數債權人之存在，自
    無聲請破產之必要。否則，債務人之資產已不足清償上開稅
    捐，其他債權人更無受償之可能，倘予宣告破產，反而須優
    先支付破產財團之管理、分配所生之費用及破產管理人之報
    酬等財團費用，將使破產財團之財產更形減少，徒使優先債
    權人即稅捐機關之債權減少分配，而其他債權人亦無因此受
    分配之可能，與破產制度之本旨不合。（最高法院96年度台
    聲字第68號、96年度台抗字第339號裁定同此意旨）。
三、經查，
(一)聲請人主張尚陽公司資產總額為188,330,719元(計算式：現
    金37,067+銀行存款736+進項稅額3,794,873+留抵稅額13,29
    6,507+遞延所得稅資產1,701,536=18,833,719，本院卷第27
    頁)、負債總額共452,392,982元(計算式：國稅局中南稽徵
    所暫行核定營利事業所得稅176,830+新加坡商先創亞洲科技
    有限公司台灣分公司240,311+中環股份有限公司398,493,44
    1+Centrotherm international AG 歐元1,575,000+Applied
     Materials Italia Srl 歐元28,000=452,392,982，本院卷
    第31、55頁)，有民國110年10月15日尚陽公司資產負債表(
    帳戶式)、財產目錄、債權人明細、現金及約當現金明細、
    華南銀行000-00-000000-0號帳戶存摺及內頁、財政部臺北
    國稅局110年12月8日財北國稅中南服字第1100860575號函及
    所附登記債權明細表、111年7月11日財政部臺北國稅局中南
    稽徵所說明書可稽(本院卷第27、29、31、51、53、55、57
    至61、63頁)。次按所謂留抵稅額係按期申報營業稅時，其
    進項稅額扣抵銷項稅額後之餘額，留抵稅額尚非當然得予退
    還，僅於符合加值型及非加值型營業稅法第39條之情形下，
    始得報請財政部核准退還（加值型及非加值型營業稅法第39
    條參見）。查尚陽公司現已無營業稅留抵稅額，且營業稅及
    營利事業所得稅亦無可申退之稅費，有財政部臺北國稅局11
    1年10月28日財北國稅中南榮業二字第1112858554號函可稽
    （本院卷第71頁)，另聲請人自陳其營業稅原有結存留抵稅
    額，因無法提供相關帳簿憑證，同意財政部臺北國稅局中南
    稽徵所將結存留抵稅額結清為零等情，並提出有111年7月11
    日財政部臺北國稅局中南稽徵所說明書為佐(本院卷第63頁)
    ，堪認上揭資產負債表所列之所得稅資產(進項稅額、留抵
    稅額、遞延所得稅資產)，已無從退還、變價供償。
(二)依上，尚陽公司目前僅有現金37,067元、銀行存款736元，
    共37,803元，顯不足清償財政部臺北國稅局營利事業所得稅
    176,830元，其他普通債權人更無受償之可能，依上揭說明
    ，應認本件無多數債權人存在，自無宣告破產之實益及必要
    ，本件聲請應予駁回。
四、依破產法第5條、民事訴訟法第95條、第78條，裁定如主文
    。
中　　華　　民　　國　　111 　年　　11　　月　　 4　　日
                  民事第五庭    法　官　林修平
以上正本係照原本作成。
如不服本裁定應於送達後10日內向本院提出抗告狀，並繳納抗告
費新臺幣1,000元。
中　　華　　民　　國　　111 　年　　11　　月　　 4　　日
                                書記官  宇美璇